【裁判字號】    99,易,424
【裁判日期】    990416
【裁判案由】    詐欺
【裁判全文】
臺灣高雄地方法院刑事判決  99年度易字第424號
公  訴  人  臺灣高雄地方法院檢察署檢察官
被      告  丁○○
上列被告因詐欺案件，經檢察官提起公訴（98年度偵字第33340
號），被告於準備程序為有罪之陳述，經本院合議庭裁定由受命
法官獨任進行簡式審判程序，判決如下：
    主  文
丁○○幫助犯詐欺取財罪，累犯，處有期徒刑肆月，如易科罰金
，以新臺幣壹仟元折算壹日。
    事  實
一、丁○○前因違反肅清煙毒條例案件，經本院以86年度訴字第
    1562號判決處有期徒刑3 年6 月、3 年4 月、4 月，定應執
    行刑為有期徒刑7 年確定（下稱第一案）；又因竊盜、違反
    肅清煙毒條例、偽造文書案件，分別經本院87年度易字第
    2740 號 、臺灣高等法院高雄分院以87年度上訴字第515 號
    、87年度上易字第2490號判決處有期徒刑5 月、3 年10月、
    7 月、7 月確定（下稱第二案），復經臺灣高等法院高雄分
    院以88年度聲字第72號裁定定應執行刑為有期徒刑5 年確定
    ，與第一案接續執行，於民國93年3 月17日因縮短刑期假釋
    出監，後因違反保護管束期間內應遵守之事項，情節重大，
    前開假釋因而遭撤銷，應執行殘刑有期徒刑5 年5 月30日。
    第一案、第二案嗣則分別經本院以96年度聲減字第2303號裁
    定減刑並定應執行刑為有期徒刑5 年4 月、2 年6 月確定，
    二案接續執行，於98年3 月21日執行完畢。詎仍不知悔改，
    可預見將金融機構帳戶提供予他人使用將幫助他人實施詐欺
    犯行，仍基於縱有人以其金融機構帳戶實施詐欺犯行亦不違
    背其本意之幫助故意，於98年8 月31日，在高雄縣林園鄉○○路邊，將其所申辦中華郵政股份有限公司林園郵局（下稱
    林園郵局）帳號00000000000000號帳戶存摺、提款卡及密碼
    交付予不詳之成年男子。嗣該該成年男子與其所屬之詐欺集
    團成年成員即意圖為自己不法之所有，分別為下列行為：(一)
    於98年8 月31日下午8 時4 分許，撥打電話予丙○○，自稱
    為PCHOME賣家，佯稱丙○○收取貨品時，誤簽分期付款單，
    要求丙○○告知元大商業銀行股份有限公司（下稱元大銀行
    ）之客服電話0000-000-000號後，該詐欺集團成年成員旋即
    假冒元大銀行客服人員，撥打電話予丙○○，佯稱匯款至指
    定帳號，即可終止分期付款云云，致丙○○陷於錯誤，於同
    日下午9 時14分許，匯款新臺幣（下同）2 萬9,988 元至丁○○上開林園郵局帳戶內。(二)於98年8 月31日下午9 時52分
    許，假冒PCHOME客服人員撥打電話予乙○○，佯稱乙○○先
    前誤選以分期付款方式給付貨品，要求乙○○提供第一商業
    銀行（下稱第一銀行）之客服電話，後該詐欺集團成年成員
    旋即假冒第一銀行客服人員，於同日21時55分許，撥打電話
    予乙○○，要求乙○○前往自動櫃員機查詢其帳戶內是否尚
    有餘額，並依指示操作撤銷扣款云云，致乙○○陷於錯誤，
    於同日下午10時30分許，匯款2 萬2,989 元至丁○○上開林
    園郵局帳戶內，嗣丙○○、乙○○察覺受騙，報警處理，始
    循線查悉上情。
二、案經丙○○、乙○○訴由高雄縣政府警察局林園分局報告臺
    灣高雄地方法院檢察署檢察官偵查起訴。
    理  由
一、本件被告丁○○所犯係死刑、無期徒刑、最輕本刑為3 年以
    上有期徒刑以外之罪，其於準備程序就被訴事實為有罪之陳
    述，經本院告知簡式審判程序之旨，並聽取其與檢察官之意
    見後，認無不得或不宜改依簡式審判程序進行之情事，依刑
    事訴訟法第273 條之1 第1 項規定，裁定由受命法官獨任進
    行簡式審判程序，合先敘明。
二、上開犯罪事實，業據被告丁○○於本院審理中坦承不諱，核
    與證人即被害人丙○○、乙○○於警詢中之證述相符，且有
    中華郵政股份有限公司鳳山郵局98年9 月23日鳳營字第
    0980101252號函及所附開戶基本資料、歷史交易明細、土地
    銀行、臺新銀行自動櫃員機交易明細、乙○○活期儲蓄存款
    存摺內頁影本各1 份在卷可稽，足徵被告自自與事實相符，
    堪以採信。本案事證明確，被告犯行洵堪認定。
三、按刑法上之幫助犯，係對於犯罪與正犯有共同之認識，而以
    幫助之意思，對於正犯資以助力，且未參與實施犯罪之行為
    者而言（最高法院75年度台上字第1509號、84年度台上字第
    5998號、88年度台上字第1270號判決參照）。被告丁○○與
    真實姓名年籍不詳之成年男子及其所屬詐欺集團成年成員間
    並無共同實施詐欺犯罪之犯意聯絡或行為分擔，僅基於幫助
    詐欺之意思，提供帳戶予詐欺集團成年成員使用，促其詐欺
    犯行之實現，依上開說明，為幫助犯，是核被告所為，係犯
    刑法第30條第1 項、第339 條第1 項之幫助詐欺取財罪。被
    告有如事實欄所載曾受有期徒刑之宣告及執行完畢乙節，有
    臺灣高等法院被告前案紀錄表1 份在卷可參，被告於有期徒
    刑執行完畢後，5 年內故意再犯本案有期徒刑以上之罪，為
    累犯，應依刑法第47條第1 項之規定，加重其刑。又被告既
    未實際參與詐欺犯罪，其所犯情節較正犯輕微，爰依刑法第
    30條第2 項之規定，減輕其刑，並依法先加後減之。被告以
    一行為，幫助詐騙集團詐騙被害人丙○○、乙○○，為一行
    為觸犯數罪名之同種想像競合犯（參見最高法院98年度台非
    字第30號、97年度台非字第566 號判決、臺灣高等法院暨所
    屬法院96年法律座談會刑事類提案第7 號問題（二）研討結
    果），應依刑法第55條，從一情節較重之幫助詐欺取財罪處
    斷。爰審酌被告提供帳戶供實行詐欺犯罪者行騙財物，除造
    成被害人丙○○、乙○○受有財產上之損失外，並徒增國家
    追訴犯罪之困難，行為實有可議，惟念其犯後坦承犯行，態
    度尚可，並考量本案犯罪情節、被告之智識程度等一切情況
    ，認檢察官求處有期徒刑4 月，尚屬適當，因而量處如主文
    所示之刑，並諭知如主文所示之易科罰金折算標準，以示懲
    儆。
據上論斷，應依刑事訴訟法第273 條之1 第1 項、第284 條之1
、第299 條第1 項前段，刑法第339 條第1 項、第30條、第47條
第1 項、第55條、第41條第1 項前段，刑法施行法第1 條之1 ，
判決如主文。
本案經檢察官甲○○到庭執行職務。
中    華    民    國    99    年    4    月    16     日
                  刑事第十五庭    法  官  吳佳樺
以上正本證明與原本無異。
如不服本判決應於收受送達後10日內向本院提出上訴書狀，並應
敘述具體理由；如未敘述上訴理由者，應於上訴期間屆滿後20日
內向本院補提理由書（均須按他造當事人之人數附繕本）「切勿
逕送上級法院」。
中    華    民    國    99    年    4    月    16     日
                                  書記官  廖佳玲
附錄本判決論罪之法條：
中華民國刑法第339 條
（普通詐欺罪）
意圖為自己或第三人不法之所有，以詐術使人將本人或第三人之
物交付者，處5 年以下有期徒刑、拘役或科或併科1 千元以下罰
金。
以前項方法得財產上不法之利益或使第三人得之者，亦同。
前二項之未遂犯罰之

司法院資訊處製作；財團法人民間司法改革基金會備份。
